臺灣高等法院臺南分院民事判決　100年度上易字第97號
上　訴　人　李純慧
　　　　　　李素菁
兼共同訴訟
代　理　人　黃月華
上　訴　人　歐成福
　　　　　　李瑞文
被　上訴人　財政部國有財產局臺灣南區辦事處臺南分處
法定代理人　林秀娟
訴訟代理人　李政學
上列當事人間租佃爭議事件，上訴人對於中華民國100年3月30日
台灣臺南地方法院第一審判決（99年度訴字第275號）提起上訴
，本院於100年8月9日言詞辯論終結，判決如下：
    主      文
上訴駁回。
第二審訴訟費用由上訴人歐成福負擔二分之一，餘由上訴人黃月
華、李純慧、李素菁、李瑞文連帶負擔。
    事實及理由
壹、程序部分：
一、按出租人與承租人間因耕地租佃發生爭議時，應由當地鄉（
    鎮、市、區）公所耕地租佃委員會調解；調解不成立者，應
    由直轄市或縣（市）政府耕地租佃委員會調處；不服調處者
    ，由直轄市或縣（市）政府耕地租佃委員會移送該管司法機
    關，司法機關應即迅予處理，並免收裁判費用。前項爭議案
    件非經調解、調處，不得起訴，耕地375減租條例第26條第1
    項、第2項前段定有明文。本件兩造間之租佃爭議事件，雖
    未經臺南市安平區公所之調解，然已經臺南市政府耕地租佃
    委員會於民國（下同）98年5月21日調解不成立，再經臺南
    市政府耕地租佃委員會於99年1月27日召開調處會議，惟因
    承租人即上訴人不服調處決議，臺南市政府乃將該租佃爭議
    案件移送原審法院處理，此有臺南市政府99年2月24日南市
    地權字第09914505640號函所附臺南市政府耕地租佃委員會
    調處程序筆錄及調解程序筆錄、相片等件足憑（見原審卷第
    6至24頁），應認已踐行前揭調解及調處程序，足認本件訴
    訟合法，先予敘明。
二、次按確認法律關係之訴，非原告有即受確認判決之法律上利
    益者，不得提起之，民事訴訟法第247條第1項前段定有明文
    。所謂即受確認判決之法律上利益，係指法律關係之存否不
    明確，原告主觀上認其在法律上之地位有不安之狀態存在，
    且此種不安之狀態，能以確認判決將之除去者而言。本件上
    訴人主張其與被上訴人間有租賃關係存在，惟被上訴人抗辯
    系爭租約已無效或已遭終止，致兩造間就國有養地租賃關係
    是否存在有所爭執，且此不安狀態得以確認判決除去，則上
    訴人提起本件訴訟，自有確認利益。
貳、實體部分：
一、上訴人主張：
  (一)上訴人歐成福部分：
    伊與上訴人黃月華、李純慧、李素菁、李瑞文（下稱黃月華
    等4人）之被繼承人李德慶、楊萬祥、訴外人歐成發、楊富
    雄等5人承租被上訴人所有坐落臺南市○○區○○段1388、1
    389、1390、1394、1400、1402之1、1403、1404、1405地號
    等9筆國有養地（下稱古堡段1388地號等9筆土地）作為魚塭
    使用，且租約各別。詎被上訴人未會同承租人共同勘測，即
    以魚塭生有雜草為由，認伊不自任耕作，而終止兩造間之租
    約。然實際上是魚價不好、冬天魚長不大時，將魚塭放乾「
    晒埕」曝曬消毒，至隔年3、4月再開始放水養魚，晒埕時無
    水，所以長草，且因主要使用部分係魚塭而非岸邊土地，故
    有空時才會去割草，並非不自任耕作。又上開承租土地原為
    一整片魚塭，由承租人分成5塊來養殖，在未開設道路之前
    ，由伊自己養殖，惟開闢道路後，因魚塭變得比較小，仍由
    伊自己經營，但均是拜託訴外人楊萬祥幫忙照顧魚塭。復因
    當時承租土地係被偷倒廢棄物，經發現後報警，但未查獲偷
    倒廢棄物之人。伊既無不自任耕作情事，被上訴人執其為由
    或終止兩造間之租約無效，爰提起本件確認之訴，並聲明求
    為判決：確認上訴人歐成福與被上訴人間就坐落臺南市○○
    區○○段1389、1390、1394地號等土地，如附圖即臺南地政
    事務所臺南地所測字第0990011787號函所附複丈成果圖所示
    Ｂ部分，面積合計422.78平方公尺（下稱如附圖Ｂ部分），
    有租賃關係存在。
  (二)上訴人黃月華等4人均主張：
    伊等4人為李德慶之繼承人，之前被繼承人李德慶分管部分
    係由李德慶使用，因李德慶身體不好，開路之前有一段時間
    是拜託楊萬祥照顧魚塭，現在係由上訴人李瑞文養殖，並無
    不繼續耕作超過一年，其餘陳述同上訴人歐成福之陳述等語
    ，並聲明求為判決：確認上訴人黃月華等4人與被上訴人間
    就坐落臺南市○○區○○段1388、1389、1390、1405地號等
    土地上，如附圖即臺南地政事務所臺南地所測字第09900117
    87號函所附複丈成果圖所示Ａ部分，面積合計1184.79平方
    公尺（下稱如附圖Ａ部分），有租賃關係存在等語（原審判
    決駁回上訴人之請求，上訴人不服提起上訴，上訴聲明：(一)
    原判決廢棄。(二)上開廢棄部分，請求確認上訴人歐成福與被
    上訴人間就如附圖Ｂ部分土地，有租賃關係存在。(三)請求確
    認上訴人黃月華等4人與被上訴人間就如附圖Ａ部分土地，
    有租賃關係存在。被上訴人對於上訴人之上訴，均答辯聲明
    ：上訴駁回）。
二、被上訴人則以：其係與原承租人歐成福、李德慶、楊萬祥、
    訴外人楊富雄、歐成發等5人簽訂同一租約，約定土地為魚
    塭使用，惟經被上訴人94年7月1日派員勘查結果，上訴人與
    訴外人楊晉榮等人所承租部分土地，已堆置大量廢棄物、貨
    櫃屋及現況為雜草地等情，且原承租人歐成福、李德慶，於
    原審已自承不自任耕作，依法租約已經無效。又依訴外人歐
    成發同意訴外人施建豐放置貨櫃屋於租賃土地，亦致全部租
    約無效。縱認上訴人並無不自任耕作情事，惟原承租人李德
    慶及上訴人歐成福已非因不可抗力繼續一年不為耕作，被上
    訴人爰以99年6月8日原審所提之民事答辯理由狀繕本之送達
    作為終止兩造租約之意思表示等語，資為抗辯。
三、兩造不爭執事項：
  (一)訴外人歐得前於59年1月1日向被上訴人承租坐落臺南市○○
    區○○段1000之16、1000之97、1000之98、1000之99、999
    之2地號土地，並簽訂國有養地租賃契約書，租賃期間至71
    年12月31日止，嗣因歐得死亡，乃由其繼承人即上訴人歐成
    福、訴外人歐成發、歐燕金、歐素月、歐慧玲、葉歐燕玉、
    施夙珍、施夙芬、施夙玲、施夙娟於76年11月27日共同向被
    上訴人承租臺南市○○區○○段1000之16、1000之1004、10
    00之1005、1000之97、1000之98、1000之99、999之2地號土
    地，租賃期間自76年8月15日起至77年12月31日止，再由歐
    成發、歐成福2人於77年1月7日共同向被上訴人承租上開土
    地，租賃期間自76年12月7日起至77年12月31日止，其應繼
    分各為2分之1，嗣歐成發及歐成福於77年7月13日簽立讓渡
    書將其承租權一部讓與楊富雄（已歿，由楊晉榮繼承）、楊
    萬祥與李德慶（下稱歐成福等5人），並由上開歐成福等5人
    共同向被上訴人承租上開土地，租賃期間自77年7月13日起
    至77年12月31日止，持分各5分之1，上開歐成福等5人於77
    年7月13日為免除攤繳租金及管理上之困擾而簽訂共有物假
    分割個別訂約契約書，就上開土地達成分池個別使用之協議
    ，並持向被上訴人簽訂1式6份之國有養地租賃契約書（即出
    租人1份外，全體承租人5位各1份），嗣因租約期滿，再由
    歐成福等5人於78年1月20日共同向被上訴人承租臺南市○○
    區○○段1000之16、1000之1004、1000之1005、1000之97、
    1000之98、1000之99地號土地（與前租約比較，少一筆999
    之2地號土地），租賃期間自78年1月1日起至83年12月31日
    止，持分各5分之1，再由歐成福等5人共同向被上訴人承租
    系爭土地，租賃期間自84年1月1日起至89年12月31日止，持
    分各5分之1，再於89年11月24日續約，租賃期間自90年1月1
    日起至99年12月31日止。李德慶、歐成福及楊富雄、楊萬祥
    、歐成發之國有養地租賃契約書編號依序分別為國養租字第
    7800370、0000000、0000000、0000000、0000000號。
  (二)系爭坐落臺南市○○區○○段1388、1389、1390、1394、14
    00地號等5筆土地重測前分係安平段1000之99、1000之97、1
    000之98、1000之1045、1000之1023地號土地，坐落臺南市
    ○○區○○段1403、1404、1405地號等3筆土地重測前均係
    安平段1000之1005地號土地，上開土地之地目均為「養」，
    另坐落古堡段1402－1地號土地則係自古堡段1402地號土地
    分割而出，其地目則為「道」，系爭土地均為國有土地，而
    由被上訴人所管理，系爭土地之租約係延續自訴外人歐得於
    59年1月1日起向被告承租之5筆土地之租約而來。
  (三)訴外人施建豐因需要空地放置貨櫃屋，乃透過訴外人馬川（
    別名馬永川）向歐成發詢問得否讓其置放貨櫃屋在歐成發之
    土地上，經歐成發同意後，訴外人施建豐乃於94年2月間放
    置貨櫃屋在上開古堡段1403地號土地。施建豐因此事件涉嫌
    竊佔上開古堡段1403地號土地一案，業經臺灣臺南地方法院
    檢察署檢察官以95年度偵字第13170號不起訴處分確定在案
    。
  (四)臺南市安平區公所於94年3月3日以南市平民字第0940002805
    號函被上訴人稱其所有位於臺南市○○區○○路452巷（崇
    義社區活動中心）對面空地（即上開古堡段1403地號土地）
    擺放大量貨櫃屋，影響市容景觀，催請改善移除等語，被上
    訴人乃分別於94年4月19日及94年5月4日催請承租人歐成福
    等5人清理上開古堡段1403地號土地（含清理貨櫃屋及廢棄
    物，第一次函限清理期限為10日內，第二次函延至94年5月3
    1日），其間上開承租人有清除部分之廢棄物，但未於期限
    內清除全部廢棄物，被上訴人於94年7月12日以臺財產南南
    三字第0940013769號函通知楊萬祥及以其他信函通知楊富雄
    、歐成發，因上開古堡段1403地號土地已非養殖使用，有違
    反耕地三七五減租條例第16條規定之情形，原訂租約無效等
    語。嗣於94年11月15日以臺財產南南字第0940024697、0940
    024698號函，分別通知李德慶、歐成福，因土地現況為雜草
    地，已供其他非耕作之用，原訂租約無效等語。
  (五)楊萬祥前曾於原審對被上訴人起訴，請求確認其與被上訴人
    之間，就其所使用部分之土地有租賃關係存在，經原審95年
    度訴字第490號租佃爭議事件（下稱前案一審）判決楊萬祥
    敗訴；經楊萬祥提起上訴後，由本院以97年度重上字第52號
    （下稱前案二審）判決確認楊萬祥與被上訴人間就其使用部
    分之土地有租賃關係存在確定（見本院卷第10、38頁背面）
    。
四、得心證理由：
    上訴人主張：兩造不爭執原承租人歐成福等5人各與被上訴
    人續約，簽立國有養地租賃契約書編號依序分別為國養租字
    第7800370、0000000、0000000、0000000、0000000號租約
    後（租賃期間自90年1月1日起至99年12月31日止），詎被上
    訴人以上開契約應屬同一契約，且依被上訴人94年7月1日派
    員勘查結果，發現部分承租土地已堆置大量之廢棄物、貨櫃
    屋及現況雜草地等情，顯有不自任耕作情事，終止全部租約
    ，原承租人楊萬祥不服，經對被上訴人提起確認雙方租賃關
    係存在之訴獲勝訴確定判決。上訴人遂提起本訴，主張原承
    租人歐成福等5人係各與被上訴人續約，李德慶與歐成福均
    無不自任耕作情事，被上訴人以不自任耕作之理由主張租約
    無效或主張繼續一年不為耕作而終止租約，於法無據，兩造
    租約關係仍存在，然為被上訴人所否認，並以前詞置辯，經
    查：
  (一)上訴人歐成福等5人與被上訴人所訂立之國有養地租賃契約
    是否同一租約部分：
  1.按解釋意思表示，應探求當事人之真意，不得拘泥於所用之
    辭句，民法第98條定有明文。又解釋當事人之契約，應以當
    事人立約當時之真意為準，而真意何在，又應以過去事實及
    其他一切證據資料為斷定之標準，不能拘泥文字或截取其中
    一二語，任意推解致失真意（最高法院19年上字第28號判例
    、39年台上字第1053號判例參照）。
  2.經查，上訴人即承租人歐成福等5人與被上訴人間之國有養
    地租賃契約，固係輾轉自訴外人歐得於59年間與被上訴人所
    訂租約而來，惟歐成福等5人已另於77年7月13日簽訂「共有
    物假分割個別訂約契約書」（下稱假分割契約），就所承租
    之土地達成分池個別使用之協議，並製有標示其各自管領使
    用範圍之複丈成果圖1紙（見原審卷第118頁）。承租人歐成
    福等5人嗣後並持上開假分割之契約書，按其分管使用之現
    狀，分別於78年、84年、89年間與被上訴人簽訂有編號不同
    、簽約日期亦不同之國有養地租賃契約書，為兩造所不爭執
    。上開假分割契約上載明：「左列土地係全體共有人向國有
    財產局台灣南區辦事處台南分處承租，為免除攤繳租金及管
    理上之困擾，經全體承租人協議分池個別使用，茲就各分得
    位置面積及其持分附圖示列明如後。」等語，而被上訴人於
    前案二審審理中，亦自承係因歐成福等5人將上開契約書呈
    報被上訴人，始將嗣後簽訂之租約分成5份，另自被上訴人
    於94年11月15日寄發予上訴人歐成福之臺財產字南南字0940
    024697號函已載明：「台端承租本案土地，依77年7月13日
    台端與楊萬祥、楊富雄、李德慶、歐成發君訂立之共有物假
    分割個別訂約契約書，業已協議經營管理位置，承租標示應
    變更為同段1389內、1390內、1394內地號，面積合計約424.
    76平方公尺…」（見原審卷第83至85頁），同日寄發予李德
    慶之臺財產字南南字0940024698號函亦有相同之記載，僅後
    段更為「…承租標示應變更為同段1388、1389內、1390內、
    1405內地號，面積合計約1184.79平方公尺…」（見原審卷
    第86至88頁），足見被上訴人已明知並同意承租人歐成福等
    5人就其各別承租位置予以特定之行為，復與其等簽訂各別
    之租約，並同意就承租人支付租金部分，由各承租人獨自向
    出租人即被上訴人支付清償，出租人亦僅得就承租人所分割
    後取得承租部分即按分管使用現況圖之土地收取租金。
  3.是原由數人以同一租約共同承租上開9筆國有養地之情形，
    已因被上訴人同意依上開假分割契約與各承租人單獨訂約，
    而各別成立不同之租約。至於上開租約就租賃標的物仍記載
    為古堡段1388地號等9筆國有養地，及仍約定以原共同承租
    人全體為讓售土地之對象，惟此應係租約之沿革所致，上開
    各別租約於形式、文意方面以觀，既已可認係各別獨立之租
    約，自不應僅截取此部分之記載，遽認其仍為單一之租約。
    本爭點已經前案二審審酌被上訴人與楊萬祥間雙方攻擊防禦
    方法後認定，被上訴人再執與前案審酌認定相反之主張，已
    無可採。是以，上訴人主張5名承租人與被上訴人間係各自
    成立不同之租約乙節，應屬有據，堪予認定。則上訴人歐成
    福等5人與被上訴人間既係各自成立不同之租約，則是否有
    致租約無效或得終止租約之事由，自應就各承租人各別情形
    分別認定。被上訴人抗辯：上訴人歐成福等5人與被上訴人
    間續約簽立之系爭租約仍應屬同一契約云云，委無足採。
  (二)上訴人有無不自任耕作（養殖）之情事部分：
  1.按承租人應自任耕作，並不得將耕地全部或一部轉租於他人
    。承租人違反前項規定時，原訂租約無效，得由出租人收回
    自行耕種或另行出租，耕地375減租條例第16條第1項、第2
    項定有明文。又所謂原訂租約無效，係指承租人違反前項所
    定不自任耕作或轉租之限制時，原訂租約無待於終止，當然
    向後失其效力，租賃關係因而歸於消滅而言。非謂租賃關係
    自始不存在。故出租人應有租賃物返還請求權，此觀諸同條
    項後段：「得由出租人收回自行耕種或另行出租」之規定自
    明（最高法院80年台再字第15號判例參照）。又所謂承租人
    應自任耕作，係指承租人應以承租之土地供自己從事耕作之
    用而言；所謂耕作，係指就作物為種植、採收、澆水、施肥
    、除草、噴藥及管理等農事，而為耕作之主體而言（最高法
    院84年度台上字第751號判決參照）；復所謂「自任耕作」
    ，解釋上，並非播種、施肥、去草、除蟲、採收等等農作過
    程，悉須由承租人躬自為之，苟將農作過程之一部分交與他
    人操作，而本身仍總理其事者，固不違自耕之本旨（最高法
    院85年度台上字第423號判決參照）。是依上說明，承租人
    不得將全部作業委託他人代耕。承租人如未親自耕作，致事
    實上已無從綜理農事，而將全部作業委由他人代耕，仍不能
    成為耕作主體，已失其佃農應受立法保障之必要，即合於「
    不自任耕作」之要件。
  2.經查，歐成福等5人所承租之古堡段1388地號等9筆國有養地
    ，因臺南市○○區○○路貫穿其中，而已分隔為為東、西兩
    側，土地編號及魚塭分池現況已與77年間歐成福等5人約定
    分管之狀態之複丈成果圖（見原審卷第118頁）不同等情，
    業據原審會同地政事務所測量人員至現場履勘查明，製有勘
    驗筆錄附卷可稽，並有台南市台南地政事務所以99年8月18
    日台南地所測字第0990011787號函檢送之複丈成果圖可據（
    見原審卷第126至132頁）。雖上開同平路開設之時間為何，
    無法確定，然觀自89年10月13日上開古堡段1388地號等9筆
    國有養地之地籍圖謄本（見原審卷第104頁），其上之土地
    編號與魚塭分池狀況，已與現況無異，足見同平路至少於上
    開地籍圖謄本測繪之日期即89年10月13日之前，即已開設完
    成，先予敘明。
  3.上訴人黃月華等4人之被繼承人李德慶於原審已自認陳稱：
    「我在被告終止租約前有自己養殖，目前沒有。」、「我沒
    有投資成本，有魚的話就收成，沒有的話就放在那邊。之前
    是魚塭，後來不知道什麼時候開了一條道路，破壞過去魚塭
    的現況，大家就都放著不管。我之前有拜託楊萬祥幫我作養
    殖的工作，但是開了道路之後就沒有了。」、「（調解時李
    德慶說是委託楊萬祥找第三人來養殖，但是剛剛楊萬祥先生
    卻說是他自己來養殖？）調解時我突然被問到，不是很清楚
    ，所以我就說好像是楊萬祥拜託人來養殖。」等語（見原審
    卷第56頁、152頁反面）。可見李德慶已於上開同平路開設
    前，即有委託楊萬祥從事養殖工作之情形等情，然與本件租
    佃爭議事件在臺南市政府耕地租佃委員會調整程序中之陳述
    ：「委員問：97年時，是否有做耕作及養殖使用？李德慶答
    ：是有在做養殖使用，而當時的土地是讓楊萬祥所管理的，
    所以詳細情形必須再詢問他。」亦有齟齬不一（見原審卷第
    10頁）；參酌歐成福於原審訴訟代理人楊萬祥在原審審理中
    所陳：「本來是一整片魚塭，我們分成五塊來養殖，道路開
    了之後，有的魚塭變成很小，不好養殖，所以決定作為公用
    ，拜託我來養殖。」、「有人的魚塭在開路後變得很小塊，
    所以我們這幾塊魚塭的收成所得會分成五份。」（見原審卷
    第56頁正反面）等語，殆自同平路開設後至97年間，上訴人
    李德慶仍將其所承租之土地交由楊萬祥管理；然自李德慶其
    上開所陳稱：「沒有投資成本，有魚的話就收成，沒有的話
    就放在那邊」、「調解時我突然被問到，不是很清楚，所以
    我就說好像是楊萬祥拜託人來養殖。」等語以觀，顯然其並
    未從事任何積極之養殖工作，僅是任令楊萬祥管領使用其所
    所承租之土地，對楊萬祥如何進行養殖工作亦不了解。依上
    揭說明，自難認李德慶有親自養殖且為事實上綜理農事之人
    。楊萬祥嗣後雖再於原審迴護李德慶陳稱：「漁種的錢都是
    李德慶自己出的，他的意思是因為漁種的價格便宜，所以沒
    有花什麼錢。」、「…因為魚苗都是向隔壁的要來的，所以
    李德慶才會說不用成本。」（見原審卷第152頁反面、第170
    頁），惟其所述，除與李德慶所述不一外，前後所辯之理由
    亦有歧異矛盾，復參酌楊萬祥係實際管領李德慶承租土地之
    人，則其就李德慶與被上訴人間之租約是否仍存續乙事，難
    謂無利害關係，則其上開陳述，已難採信。是李德慶既非實
    際綜理養殖漁業之人，則被上訴人抗辯：上訴人之被繼承人
    李德慶暨上訴人黃月華等4人有不自任耕作（養殖）之情事
    ，即非無據。
  4.另查，上訴人歐成福於原審陳稱：「（被告通知終止租約前
    ，是否有經營魚塭？）在未開設道路之前，我有自己做，開
    道路之後，我的魚塭變比較小塊，還是我自己經營，但是都
    委託楊萬祥幫忙顧魚塭。」、「魚如果有收成的話，我會分
    一些給楊萬祥，如果收成一百斤的話，大約會分二十斤給楊
    萬祥。」、「（養殖的成本誰負責？）我會買魚苗。」、「
    （是否清楚楊萬祥如何養殖？）他自己養，因為魚塭變很小
    塊，專門在那邊顧划不來。」（見原審卷第61頁）等語，並
    參諸楊萬祥上開關於同平路開設後其他承租人委由其養殖之
    陳述，可見於同平路開設之後，上訴人歐成福亦將所承租之
    土地委由楊萬祥從事養殖作業；又楊萬祥另陳稱：「（有無
    歐成福購買魚苗的證明？）都是到魚塭去跟人家買的，現在
    沒有證明。有時候是我去買，有時是歐成福去買的。」（見
    原審卷第153頁），可知楊萬祥亦有自行支出養殖成本，此
    種行為，顯已有為自己收益經營魚塭之意，而非單純受託或
    受僱進行養殖工作某一過程。復參酌李德慶前開所陳「開路
    後魚塭現況遭破壞，大家就都放著不管」等語，可見除實際
    從事養殖工作之楊萬祥外，其他承租人亦不再從事養殖工作
    ，是故縱認上訴人歐成福確有支出部分購買魚苗之費用，然
    其已將絕大部分養殖工作委由楊萬祥進行，自己僅視收成狀
    況收取部分收成，此種情形，已非耕地三七五條例保護實際
    自任耕作之現耕農民，自不應認其仍屬耕作之主體，則被上
    訴人抗辯稱上訴人歐成福有不自任耕作（養殖）之情事，亦
    非無據。
五、又被上訴人除提出契約無效之抗辯外，尚提出終止租約之抗
    辯，本院既已認定歐成福、李德慶有不自任耕作之情事，兩
    造間依耕地三七五減租條例成立之租約，即歸於無效，則被
    上訴人另抗辯上訴人即承租人有非因不可抗力繼續一年以上
    不耕作、違反耕地三七五減租條例第17條所定之規定應予終
    止之情形部分，即毋庸再為審酌，附此敘明。
六、綜上所述，上訴人歐成福及上訴人黃月華等4人之被繼承人
    李德慶有不自任耕作（養殖）之情事，均屬實情，則上訴人
    歐成福、上訴人黃月華等4人之被繼承人李德慶與被上訴人
    間之國有養地租賃契約，於其違反耕地三七五減租條例不自
    任耕作之規定時，即已當然無效並向後失其效力，租賃關係
    因而歸於消滅。從而，上訴人歐成福之請求確認兩造間就如
    附圖所示之Ｂ部分土地有國有養地租賃關係存在、上訴人黃
    月華等4人之請求確認兩造間就如附圖所示之Ａ部分土地有
    國有養地租賃關係存在，均非有據，為無理由。原審全部駁
    回上訴人之請求，核無違誤。上訴論旨指摘原判決不當，求
    予廢棄改判，為無理由，均應駁回。
七、本件事證已臻明確，兩造其餘攻擊、防禦方法及所提證據，
    核與本件判決結果不生影響，毋庸逐一論述，附此敘明。
據上論結，本件上訴為無理由，依民事訴訟法第449條第1項、第
78條、第85條第1項後段、第2項，判決如主文。
中    華    民    國   100    年    8     月    23    日
                  民事第二庭  審判長法  官  陳光秀
                                    法  官  李文賢
                                    法  官  莊俊華
上為正本係照原本作成。
不得上訴。
中    華    民    國   100    年    8     月    24    日
                                    書記官  吳銘添